【裁判字號】    95,訴,910
【裁判日期】    951212
【裁判案由】    殺人未遂
【裁判全文】
臺灣屏東地方法院刑事判決               95年度訴字第910號
公  訴  人  臺灣屏東地方法院檢察署檢察官
被      告  甲○○○○   27.
                    BABAK.
                    （現於臺灣屏東看守所羈押中）
指定辯護人  黃光宇律師
上列被告因殺人未遂案件，經檢察官提起公訴（95年度偵字第57
29號），本院判決如下：
    主  文
甲○○○○殺人，未遂，處有期徒刑陸年陸月。
    事  實
一、甲○○○○ 係受僱於我國籍漁船「現達1 號（CT3-4829）」（船
    籍港為屏東縣東港鹽埔籍）之印尼籍漁工，「現達1 號」於
    民國95年7 月30日出港作業，甲○○○○ 因語言上無法與船長乙
    ○○溝通，有理解彼此想法之困難，其因不滿乙○○平日工
    作上對其管教之方式，主觀上認為乙○○對其有嚴重偏見，
    而伺機報復。其於95年9 月1 日前數日，以罹患感冒為由，
    自乙○○處取得友露安感冒藥水2 瓶，嗣於95年9 月1 日凌
    晨4 時許，漁船航行至東經131 度32分，北緯18度28分，亦
    即鵝鑾鼻東南東方約700 浬之太平洋公海領域時，乙○○擬
    將冷凍漁獲移置保溫艙，尚未開啟保溫艙，而先在漁船右舷
    小解之際，適甲○○○○ 於夜間當班，見其他船員皆已入睡，認
    此機不可失，竟基於殺人之犯意，迅由船左舷下樓梯，經前
    甲板上樓梯至右舷，持未飲用之上開感冒藥水1 瓶，朝乙○
    ○左後腦揮擊2 下，使其受有左側頭皮下血腫5 ×4 公分之
    傷害，隨即趁乙○○突遭攻擊，反應不及且漸失意識之時，
    猛力抱起乙○○雙腳向上抬起，將其向外丟入海中，過程中
    ，致乙○○左側小腿及左腳拇指與船內緣磨擦而分別受有5
    ×3 公分、1 ×0.5 公分開放性傷口之傷害。乙○○於落海
    前，仍於船外緊抓船舷邊緣不放，甲○○○○ 見此即以印尼話向
    乙○○喊稱：「我就是要讓你死」一語，並扳開乙○○雙手
    ，使之墜入大海，斷其生機。乙○○落海後雖頭感暈眩，幸
    因習於水性，盡力保持鎮定，以脫去身上衣物，減輕重量及
    隨海流漂流之方式，儘量保持身體不下沈狀態，期能獲救。
    期間乙○○雖曾於2 艘商船航行經過時，以招手拍打水面方
    式求救，然商船未能查覺而駛離，乙○○心感絕望，任大海
    漂流，直至隔日即95年9 月2 日下午感覺遠處海平面有東西
    閃爍，乙○○乃順海流漂向該物，約1 小時後始接近該處，
    發覺其為浮球並立即將之抱住，約隔10餘分鐘，發現尚有定
    位發報器在附近，且該發報器前方亦有1 浮球，乙○○便改
    抱發報器前方之浮球漂浮，又以該浮球線纏繞身體，以求於
    體力喪盡死亡後，能使他人發現其屍體，而不抱生存希望。
    惟經過2 小時許，上開「現達1 號」之船員NURKHALIM 因於
    案發後發覺乙○○落海時，已立即以BBS 話機發出求救訊號
    ，而為一艘南方澳籍漁船回應，經該船印尼籍船員代為以BB
    S 話機向臺灣發出呼救訊號，「現達1 號」於95年9 月2 日
    14時許接獲臺灣方面通知，要求船員回收延繩漁具後，該船
    船員因而於進行回收漁具1 小時後，意外發現乙○○以雙手
    抱住無線電漁具定位器，已呈虛弱無力狀態，船員ARYO迅綁
    繩跳下，將船長拉回船邊，再由船上除甲○○○○ 以外之船員合
    力將乙○○拉上漁船救起，乙○○於海上漂流前後長達36小
    時，始於95年9 月2 日16時許，幸運獲救，始倖免於死。
二、案經行政院海洋巡防署海洋巡防總局南部地區機動海巡隊報
    告臺灣屏東地方法院檢察署檢察官偵查起訴。
    理  由
壹、程序方面
一、按刑法於在中國民國領域內犯罪者，適用之。在中華民國領
    域外之中華民國船艦或航空機內犯罪者，以在中華民國領域
    內犯罪論，刑法第3 條定有明文。查本件「現達1 號（CT3-
    4829）」係我國籍漁船，船籍港為屏東縣東港鹽埔籍之情，
    有「現達1 號」漁船船籍資料2 紙在卷可考（見行政院海洋
    巡防署海洋巡防總局南部地區機動海巡隊刑案偵查卷宗第16
    至17頁）。是被告甲○○○○ 雖為印尼籍漁工，惟其在中華民國
    國籍、船籍港屏東縣東港鹽埔之「現達1 號（CT3-4829）」
    漁船上犯罪，自有中華民國刑法之適用。
二、按被告以外之人於偵查中向檢察官所為之陳述，除顯有不可
    信之情況者外，得為證據；次按被告以外之人於檢察事務官
    、司法警察官或司法警察調查中所為之陳述，與審判中不符
    時，其先前之陳述具有較可信之特別情況，且為證明犯罪事
    實存否所必要者，得為證據；又按被告以外之人於審判外之
    陳述，雖不符前4 條之規定，而經當事人於審判程序同意作
    為證據，法院審酌該言詞或書面陳述作成之情況，認為適當
    者，亦得為證據。當事人、代理人或辯護人於法院調查證據
    時，知有第159 條第1 項不得為證據之情形，而未於言詞辯
    論終結前聲明異議者，視為有前項之同意，刑事訴訟法第15
    9 條之1 第2 項、第159 條之2 、第159 條之5 分別定有明
    文。查本件證人即印尼籍漁工SURIPTO 、YULIYANTO 、ARYO
    、DIYONO  SARNO 、AHMAD  MUHAMIM 、ABDUL RAHMAN、NUR
    KHALIM等人及證人即被害人乙○○於偵訊中證述內容，依卷
    證所示，其作成狀態，並無違背渠等之個人意思而為陳述，
    或其他違法取供之情形，且渠等均經具結在案，被告、辯護
    人對此部分所述，於本院審理時亦不爭執其證據能力及真實
    性，足認並無顯不可信之情況，依前述同法第159 條之1 第
    2 項規定，自有證據能力。又渠等及證人陳素珍於警詢中所
    為之陳述，雖係審判外之陳述，然被告、辯護人於本院準備
    程序及審理時，均不爭執其證據能力，依前開同法第159 條
    之5 規定，亦有證據能力，合先敘明。
貳、實體方面
一、上開被告甲○○○○ 將被害人乙○○丟入公海之事實經過等情，
    業據被告於警偵訊及本院審理時供承無隱，核與證人乙○○
    、印尼籍漁工SURIPTO 、YULIYANTO 、ARYO、DIYONO SARNO
    、AHMAD MUHAMIM 、ABDUL RAHMAN、NURKHALIM 等人於警偵
    訊時證述及證人陳素珍於警詢中陳述之情節相符，並有「現
    達1 號」漁船船籍資料1 份及高雄港務警察局查驗外國籍入
    出境船員名冊、海洋巡防總局南部地區機動海巡隊勤務指揮
    中心電話紀錄、「現達1 號」漁船進出港紀錄、東港區漁會
    漁業通訊電台漁船重要通報紀錄、安泰醫院95年9 月11日甲
    種診斷證明書各1 紙、照片14幀在卷可稽，且有被害人乙○
    ○提供之相同形式「友露安」感冒藥水1 瓶在案可佐，上開
    情節確屬實在，應可認定。
二、又衡諸一般人自船上掉入汪洋大海，為求身體能漂浮於海面
    上，須大力抵抗海中強度洋流之衝擊及海水低溫之侵襲，消
    耗體力之速度甚快，縱諳水性，亦僅可延長身體漂浮於海面
    之時間，倘無適時外力之救助，幾無倖存之機會，此為眾所
    理解可知之事，是被告將未著救生衣之被害人乙○○丟入漫
    無邊際之公海領域中，任其載浮載沈，雖其熟諳水性，仍會
    於體力虛耗殆盡且失溫之際，溺斃死亡。參以被告於本院審
    理時對於被害人乙○○若沒有被其他船員救起且因而死亡，
    其有何感想一情，明確供稱：如果我一直被船長打，也有可
    能死掉，所以我才會這樣做，如果他因此死掉，我也沒有特
    別的感想等語，及證人ARYO於警偵訊時清楚證稱其於95年9
    月1 日凌晨4 時許，與被告交接值班時，因無發現被害人乙
    ○○之蹤影，曾問被告是否知悉被害人乙○○在何處，被告
    答稱不知道一節，顯見被告確實不欲因他人知悉被害人乙○
    ○於何時何地落海，而能有救助被害人乙○○之機會，足認
    被告有殺害被害人乙○○之犯意甚明。
三、至證人乙○○雖於警偵訊中皆證述被告於前揭時地，有持木
    棍毆打其頭部一事，惟被告對此堅決否認。觀之證人乙○○
    頭部所受傷勢僅為左側頭皮下血腫5 ×4 公分，有上開安泰
    醫院甲種診斷證明書可憑，倘被告確以感冒藥水瓶打其左後
    腦2 下後，復持木棍揮打其左後腦，其左後腦所受傷害之面
    積、嚴重程度，均應不止於此，又現場漁船上並無其所指之
    木棍可佐其此部分指述。酌以證人乙○○於偵查中所證稱：
    被告拿感冒藥水瓶打我左後腦2 下，第1 次打我的時候，我
    知道是感冒藥水瓶，第2 次打我的時候，我已經漸漸沒有意
    識了，後來又感覺被告拿木棍打我左後腦等語，即知證人乙
    ○○於被告以感冒藥水瓶打其頭部2 下後，已呈意識不清之
    狀態，對於被告是否確係持木棍再揮擊其頭部一情，依其所
    述，僅係出於感覺猜測之詞。從而，證人乙○○此部分之指
    述，尚屬無據，不可遽採。
四、綜上所述，被告基於殺人犯意，為前開殺害被害人乙○○而
    未遂之犯行，事證明確，洵堪認定，應依法論科。
五、論罪科刑
    核被告所為，係犯刑法第271 條第2 項、第1 項之殺人未遂
    罪。被告已著手於殺人行為之實行而尚未發生死亡之結果，
    為未遂犯，爰依刑法第25條第2 項之規定減輕其刑。爰審酌
    被告因不滿被害人乙○○之管教方式，即將被害人丟入公海
    中，使被害人於汪洋中盡受折磨，幾無求生欲望，造成被害
    人身心極度恐懼，且於案發後其他船員詢問或搜尋被害人之
    際，仍堅不吐露實情，足見其殺害被害人之犯意堅強，惟衡
    其係印尼籍之漁工，離鄉背景遠渡重洋來臺擔任漁工，需長
    期間在漁船上度過晨昏，無法與家人相聚，苦悶心情不難理
    解，與被害人間復因語言上不能溝通，無法表達相處上之感
    受，始以此劇烈手段，發洩其情緒，犯罪情節雖屬嚴重，然
    其尚非心性殘暴之徒，且其智識程度不高，生活狀況非佳，
    雖僅因不滿管教方式，即將被害人丟入公海，然幸未造成被
    害人死亡之結果及犯後坦認事實，態度尚可，檢察官求處有
    期徒刑13年，猶屬過重等一切情狀，量處如主文所示之刑。
    至被告案發時用以攻擊之感冒藥水瓶已滅失；扣案之感冒藥
    水1 瓶，係被害人於偵查中主動提供之與被告用以行兇之同
    種感冒藥水瓶，而非被告所有之物等情，已據證人乙○○證
    述在卷，爰均不另為沒收之諭知，併此敘明。
據上論斷，應依刑事訴訟法第299 條第1 項前段，刑法第271 條
第2 項、第1 項、第25條第2 項，判決如主文。
本案經檢察官潘國威到庭執行職務。
中    華    民    國    95    年    12    月    12    日
                  刑事第一庭    審判長法  官  潘正屏
                                      法  官  曾吉雄
                                      法  官  黃聖涵
以上正本證明與原本無異。
如不服本判決應於收受本判決送達後十日內向本院提出上訴書狀，
其未敘述上訴理由者，並得於提起上訴後十日內向本院補提理由
書狀（均須按他造當事人之人數附繕本）「切勿逕送上級法院」
中    華    民    國    95    年    12    月    19    日
                                      書記官  蘇雅慧
附錄本案論罪科刑法條
中華民國刑法第271條
（普通殺人罪）
殺人者，處死刑、無期徒刑或 10 年以上有期徒刑。
前項之未遂犯罰之。
預備犯第 1 項之罪者，處 2 年以下有期徒刑。


司法院資訊處製作；財團法人民間司法改革基金會備份。
